【裁判字號】    89,自,114
【裁判日期】    900516
【裁判案由】    詐欺
【裁判全文】
臺灣桃園地方法院刑事判決                          八十九年度自字第一一四號
    自  訴  人  甲○○
    代  理  人  丙○
    被      告  乙○○
右列被告因詐欺案件，經自訴人提起自訴，本院判決如左：
        主  文
乙○○無罪。
        理  由
一、公訴意旨略以：如附件自訴狀所載，因認被告乙○○涉犯刑法第三百三十九條第
    一項之詐欺罪嫌云云。
二、按犯罪事實應依證據認定之，無證據不得推定其犯罪事實，刑事訴訟法第一百五
    十四條定有明文。又認定不利於被告之事實，須依積極證據，苟積極證據不足為
    不利於被告事實之認定時，即應為有利於被告之認定，更不必有何有利之證據，
    最高法院三十年上字第八一六號著有判例可資參照。又按刑法上詐欺罪之成立，
    以意圖為自己不法之所有，以詐術使人將本人或第三人之物交付為要件；所謂以
    詐術使人交付，必須被詐欺人因其詐術而陷於錯誤，若所用方法不能認為詐術，
    亦不致使人陷於錯誤，即不構成該罪（最高法院四十六年台上字第二六０號判例
    參照）。
三、經核自訴人認定被告乙○○右揭犯罪，無非係以被告收受其之五張支票，款項共
    計新台幣（下同）四百六十二萬元，然被告收受後竟將之轉予大亞消防企業股份
    有限公司、許德駿等人提示，或由自己提示，並無將支票款項作為其向被告購買
    菲律賓東北金屬有限公司之股份之用，並提出被告收受其之支票款項之收據二紙
    、支票正反面影本五紙，為其主要論據。訊據被告固承認伊有轉讓伊在菲律賓東
    北金屬有限公司之股份之五分之一（即四股）予自訴人，亦確有收受自訴人之五
    張支票，金額共計四百六十二萬元，然辯稱：自訴人僅係投資菲律賓東北金屬有
    限公司之暗股，並無真正登記為正式之股東，伊有先將相當於自訴人交付之支票
    之金額匯至菲律賓東北金屬有限公司，錢匯過去後，自訴人交付之支票，伊自然
    可以自由運用，菲律賓東北金屬有限公司於八十七年十二月停止營業，在此之前
    ，伊有按期拿該公司之損益表給自訴人看，該公司停止營業後，伊有處分該公司
    之部分財產，並有透過謝國鐘將其中之六十萬元菲律賓披索拿給自訴人，該公司
    之所以停止營運，係因受到東南亞金融風暴所累，投資該公司者均有虧損，並非
    僅有自訴人，伊絕無詐欺自訴人等語。經查：自訴人於自訴狀中指陳伊投資菲律
    賓東北金屬有限公司四百六十二萬元後，才查知該公司在台灣之分公司早已結束
    營業始知受騙云云，惟本院於九十年三月廿八日審理時詢之以菲律賓東北金屬有
    限公司之分公司究有無在我國登記營業，其陳稱「無」，本院又詢之以「既然沒
    有在臺灣設立分公司，為何自訴狀記載菲律賓東北金屬有限公司在臺灣的分公司
    早已經結束營業的話？」，其乃又指稱「我指的是菲律賓母公司」。然自訴人亦
    自陳被告與謝國鐘二人係先帶其前往菲律賓視察過菲律賓東北金屬有限公司後，
    其才投資，則其對於設立於菲律賓之菲律賓東北金屬有限公司之營運情形應知之
    甚詳，焉有該公司早已結束營業，其仍為被告蒙在鼓裏，並因此受騙而投資之理
    ？再查，自訴人另案向臺灣桃園地方法院檢察署對謝國鐘所提出之八十九年度偵
    字第一四五三號（業經該署檢察官為不起訴處分確定）詐欺案，謝國鐘於該案警
    訊中陳稱菲律賓東北金屬有限公司係伊、被告、一菲律賓人共同投資的，被告占
    投資比例之百分之六十，其餘二人係各占百分之廿，自訴人於八十五年間係向被
    告個人認購股份，該公司已於八十七年底結束營業，該公司退運機器後，被告曾
    給伊八十萬元披索，並請伊依匯率折算四十萬元披索給自訴人等語，其又於八十
    九年二月一日檢察官偵訊時表示菲律賓東北金屬有限公司在自訴人投資前，即已
    經營很久，自訴人與被告均在伊之公司出入而熟識，自訴人自行向被告接洽投資
    之事，本件並無詐欺問題，純因景氣不好導致結束營業等語，其又於八十九年三
    月二日之檢察官偵訊中陳稱菲律賓東北金屬有限公司因金融風暴停工，無法繼續
    營業，廠房、機具都還在，我們要去處理等語，由此可知，菲律賓東北金屬有限
    公司係於自訴人投資後始因景氣轉壞結束營業，結束營業後，被告亦確有將處理
    公司部分機器之所得，透過謝國鐘轉交自訴人，若被告存心詐欺，何以不將所有
    之廠房設備均處分後，占為己有，反尚將處分部分之機器之款項退還自訴人？自
    訴人又質疑被告未將帳冊交給其查閱，然檢察官於八十九年度偵字第一四五三號
    案件於八十九年三月廿日偵訊時，被告辯稱有於八十七年底將帳冊拷貝給自訴人
    看，自訴人亦不否認確有看到部分帳冊，若自訴人仍質疑未看到完整之帳冊，儘
    可依投資暗股之法律關係（隱名合夥）要求被告出示各類帳冊以供查核，進而明
    瞭公司之實際盈虧，於未採取此項法律行動前，殊無僅因投資之暗股虧損而即謂
    被告詐欺之理。此外，自訴人即無提供其他證據方法供本院調查，因之，別無其
    他積極證據足以證明被告有何上開犯行，被告犯罪尚屬不能證明，衡諸首開法條
    及判例要旨，自應依法諭知無罪之判決。
據上論斷，應依刑事訴訟法第三百零一條第一項，判決如主文。
中      華      民      國      九十      年    五      月    十六      日
                                臺灣桃園地方法院刑事第一庭
                                      法  官    曾  雨  明
右正本證明與原本無異。
如不服本判決，應於判決送達後十日內向本院提出上訴狀( 應附繕本 )，上訴於
臺灣高等法院。
                                      書記官    戴  育  萍
中        華        民        國     九十    年    五    月     廿二    日
附件：


司法院資訊處製作；財團法人民間司法改革基金會備份。
